最高法院民事判決　　　　　　　　　　　　　　　九十一年度台上字第二五八六號
　　上　訴　人　端強實業股份有限公司
　　法定代理人　涂振發
　　訴訟代理人　陳雲惠律師
　　被　上訴人　中華電視股份有限公司
　　法定代理人　李伯偉
右當事人間請求損害賠償事件，上訴人對於中華民國九十年五月十五日台灣高等法院
第二審更審判決（九十年度重上更(一)字第一三號），提起上訴，本院判決如左：
    主  文
上訴駁回。
第三審訴訟費用由上訴人負擔。
    理  由
本件上訴人主張：伊係生產製造「安琪兒」系列奶品之廠商，於民國八十七年八月八
日上午九時二十五分許，接獲消費者來電，申訴謂其購買之安琪兒奶粉，於沖泡時發
現蟲屍蟲卵等語，伊立即派員前往處理，並帶回送往國立臺灣大學檢驗。被上訴人為
國內具有影響力之新聞媒體，於該日晚間新聞時段，率以「安琪兒奶粉有蟲？」為標
題，作不實之報導，且報導中指稱安琪兒奶粉「疑似品質有問題」、「要告到消基會
廠商才出面」、「業者願意賠償」云云，致使伊商譽、信用、商標價值及營業額嚴重
受損。又上開不實之報導係被上訴人之受僱人即主播李四端所為，被上訴人應就其受
僱人李四端侵害伊商譽之行為負損害賠償責任。是被上訴人自應賠償伊非財產上及財
產上之損害各新台幣（下同）五百萬元等情。爰依民法第一百八十四條第一項前段、
第一百八十八條第一項前段及第一百九十五條第一項前段規定，求為命被上訴人給付
一千萬元，並加計法定遲延利息之判決（上訴人於第一審起訴，原請求被上訴人依民
法第一百八十四條第一項前段及第一百九十五條第一項前段規定，賠償非財產上之損
害一千萬元。於第一審受全部敗訴之判決，上訴人就其敗訴部分全部提起上訴；嗣於
更審前原審追加基礎事實同一之民法第一百八十八條第一項前段規定為訴訟標的，及
追加請求被上訴人賠償財產上之損害五百萬元，而非財產上之損害金額由一千萬元減
縮為五百萬元各本息。）
被上訴人則以：伊並無報導不實之情事，而伊為法人，無民法第一百八十四條第一項
規定之適用。且上訴人為法人，法人名譽權被侵害者，不能請求非財產上之損害等語
。資為抗辯。
原審審理結果，以：本件上訴人主張被上訴人於八十七年八月八日晚間新聞時段播出
如前開內容新聞之事實，業據其提出錄影帶為證，並由受命法官勘驗屬實，且為被上
訴人所不爭執，固堪信為真實。經查本件上訴人係主張被上訴人之主播即受僱人李四
端報導前開新聞，有與事實不符或草率之情事，致伊受有損害。被上訴人為法人，上
訴人又未舉證證明被上訴人公司之董事或其他有代表權之人執行職務加損害於上訴人
，則上訴人依民法第一百八十四條第一項前段規定，請求被上訴人負損害賠償之責，
洵屬無據。又上訴人既自認有接獲消費者來電反應其購買之安琪兒奶粉於沖泡時發現
蟲屍蟲卵等情，且該消費者亦於前開新聞報導中指訴「越來越少的時候，上面有一粒
黑點，我們注意看時候，發現它裡面有腳也有頭，好像也有疑似翅膀的東西」等語；
再參以上訴人於事後送請國立臺灣大學昆蟲學系徐爾烈教授檢驗之標本亦發現有殘肢
，疑似德國蟑螂，有徐爾烈教授於八十七年八月十日所作成之檢驗報告可稽。則被上
訴人於該日晚間新聞時段報導「安琪兒奶粉有蟲？」及「疑似品質有問題」，應係針
對該消費者於沖泡該奶粉時，發現有疑似蟲屍蟲卵現象陳述經過之據實報導新聞，況
同時段亦播出記者訪問上訴人公司副理劉芳慧解釋說明之平衡報導，已足證明被上訴
人並無報導不實之情事。雖上開檢驗報告另稱上訴人所帶來檢驗已開罐之奶粉內部並
無蟲屍或殘肢等語，惟查證人徐爾烈證稱：「奶粉拿來時是半罐，另有他們用小袋子
裝的，我從小袋子倒出來的奶粉用顯微鏡看疑似德國蟑螂，依我專業知識判斷，奶粉
應有其他肢體或殘肢，但我檢查那半罐奶粉，並無其肢體或殘肢，……半罐奶粉是用
同罐，我無法判斷奶粉罐內與袋裝的奶粉是否出自同一罐奶粉」等語。茲上訴人提供
與證人徐爾烈教授檢驗之該半罐奶粉既未經客觀、嚴密之採樣及封裝，是否即係該消
費者所購買、使用之同一罐奶粉已屬不能證明，則上開關於已開罐之奶粉內部並無蟲
屍或殘肢之檢驗報告，自不足據為有利於上訴人之認定。雖被上訴人另於前開新聞中
報導「要告到消基會廠商才出面」及「業者願意賠償」等語，惟觀之證人即被上訴人
公司之記者張興中之證詞，再參以同日中視、民視及東森之新聞亦報導「安琪兒奶粉
沖泡發現了可疑的小蟲，消費者表示到消費者文教基金會申訴，廠商表示會將該奶粉
送回法國原廠作進一步化驗，會賠償該瓶奶粉損失」，以及該消費者確於沖泡奶粉時
發現有疑似蟲屍蟲卵之現象等情形，則被上訴人為上開報導，尚難遽認有何與事實不
符或草率之情事。是前開檢驗報告既不足據為認定上訴人所製造之前開奶粉並未發現
有蟲屍蟲卵之情形，自難僅憑被上訴人嗣後未再就上訴人所召開之記者會為澄清之報
導，即認被上訴人公司之受僱人有何故意或過失，而令被上訴人依民法第一百八十八
條第一項前段規定，與其受僱人負連帶損害賠償責任之餘地。綜上所述，上訴人依據
民法第一百八十四條第一項前段、第一百八十八條第一項前段及第一百九十五條第一
項前段規定，請求被上訴人賠償非財產上及財產上之損害各五百萬元，合計一千萬元
本息，於法無據，不應准許云云，為其心證之所由得，並說明兩造其餘攻擊防禦方法
不予審酌之理由，爰將第一審所為上訴人敗訴之判決予以維持，駁回其上訴，並駁回
其追加之訴，於法核無違誤。上訴論旨，就原審取捨證據、認定事實之職權行使，指
摘原判決違背法令，求予廢棄，非有理由。
據上論結，本件上訴為無理由。依民事訴訟法第四百八十一條、第四百四十九條第一
項、第七十八條，判決如主文。
中      華      民      國    九十一    年     十二     月    二十六    日
                              最高法院民事第五庭
                                  審判長法官  朱  錦  娟
                                        法官  顏  南  全
                                        法官  蘇  達  志
                                        法官  許  澍  林
                                        法官  葉  勝  利
      右正本證明與原本無異
                                              書  記  官
中      華      民      國    九十二    年      一      月      六      日
